臺灣雲林地方法院民事判決　　　　　　　　100年度親字第2號
原　　　告　蘇虹禎
被　　　告　莊雅文
兼上一人之
法定代理人　莊忠義
上列當事人間請求否認子女事件，本院於中華民國100 年01月18
日辯論終結，判決如下：
    主      文
確認被告莊雅文（女，民國○○年○○月○○日生，國民身分證統一編
號：Ｚ000000000號）非被告莊忠義與原告所生之婚生女。
訴訟費用新臺幣參仟元由原告負擔。
    事實及理由
壹、兩造之主張：
一、原告主張：原告與被告莊忠義於民國（下同）84年11月20日
    結婚，後於100 年01月05日口頭協議離婚，惟原告於97年07
    月26日自他人受胎而產下一女即被告莊雅文，因受妻之受胎
    係在婚姻關係存續中者，推定其所生子女為婚生子女之規定
    ，戶籍登記被告莊雅文之父為被告莊忠義，然其實非原告與
    被告莊忠義之婚生子女，而原告係於99年06月17日經由親子
    鑑定後，方知悉被告莊雅文確非被告莊忠義之婚生子女，故
    為此提起本訴等語。並聲明：如主文所示。
二、被告方面：對原告之主張沒意見，被告莊雅文確實不是我的
    小孩。
貳、得心證之理由：
一、按否認子女事件，與社會公益有關，當事人處分主義應受限
    制，故民事訴訟法第596 條第1 項已規定關於同法第589 條
    之訴，準用同法第574 條第3 項規定，即關於認諾、捨棄、
    訴訟上自認及不爭執事實之效力，於否認子女事件不適用之
    。準此，被告就本件訴訟為認諾、訴訟上自認或不爭執事實
    ，本院僅得以此作為自由心證判斷事實真偽之資料，並不得
    依此遽為認定，合先敘明。
二、次按，從子女出生日回溯第181 日起至第302 日止，為受胎
    期間，民法第1062條第1 項定有明文。再按民法第1063條第
    1 項、第2 項、第3 項前段之規定，妻之受胎，係在婚姻關
    係存續中者，推定其所生子女為婚生子女；前項推定，夫妻
    之一方或子女能證明子女非為婚生子女者，得提起否認之訴
    ；前項否認之訴，夫妻之一方自知悉該子女非為婚生子女，
    或子女自知悉其非為婚生子女之時起2 年內為之。經查，本
    件原告主張其係於99年06月17日經博微生物科技股份有限公
    司分子生物實驗室出具DNA 基因圖譜型別分析報告後，始明
    確知悉被告莊雅文非原告自被告莊忠義受胎所生之女，並於
    100 年01月05日向本院起訴等情，業據其提出上揭報告書及
    民事起訴狀各1 份附卷可參，是原告提起本件否認子女之訴
    ，並未逾上揭法條所定2 年除斥期間之規定，於程序上並無
    不合，亦先敘明。
三、原告主張之上開事實，業據其提出戶籍謄本、DNA 基因圖譜
    型別分析報告、戶口名簿等件為證，且為被告所不爭執，而
    依據上述DNA 基因圖譜型別分析報告所載：「綜合研判：送
    檢註明為莊忠義與莊雅文之檢體，其DNA STR 系統之D21S11
    、D3S1358 、D16S539 、D19S43 3、vWA 、TPOX、FGA 等7
    個基因座之基因型別矛盾，所以莊忠義與莊雅文間應不存在
    一親等直系親緣關係。」等語明確，有該報告書在卷可稽。
    據此，被告莊雅文應非被告莊忠義與原告所生之婚生子女乙
    節，可認屬實，自堪信原告之主張為真實。
四、綜上所述，本件被告莊雅文出生時，雖依法應推定為被告莊
    忠義與原告所生之婚生子女，然揆諸上開說明，被告莊雅文
    實非原告自被告莊忠義受胎所生。從而，原告於上開法定期
    間，提起本件否認之訴，以確認被告莊雅文非被告莊忠義之
    婚生子女，洵屬有據，應予准許。
五、又本件原告於其與被告莊忠義婚姻關係存續中與第三人發生
    性行為並生下被告莊雅文，被告莊雅文並非被告莊忠義之婚
    生女，已如上述，且原告非為伸張或防衛權利所必要而提起
    本件訴訟，故本件訴訟費用乃酌定如主文第2 項所示。
、據上論結，本件原告之訴為有理由，依民事訴訟法第385 條
    第1 項前段、第78條、第85條第1 項前段，判決如主文。
中    華    民    國   100   年    1     月     31    日
                       家事法庭法  官  潘雅惠
以上正本係照原本作成。
如對本判決上訴，須於判決送達後20日內向本院提出上訴狀（須
附繕本）並需繳納上訴費用新臺幣4,500 元。
中    華    民    國   100   年    1     月     31    日
                               書記官  陳美華